臺灣臺北地方法院交通事件裁定　　　　 93年度交聲字第737號
原處分機關　臺北市交通事件裁決所
異　議　人
即受處分人　甲○○
上列受處分人因違反道路交通管理處罰條例案件，對於臺北市交
通事件裁決所於民國九十三年五月二十七日所為北市裁三字第裁
22-A1A101072號之裁決書（原處分案號：北市警交大字第A1A101
072號），聲明異議，本院裁定如下：
    主  文
原處分撤銷。
甲○○駕駛車輛行至無號誌知交岔路口，支線道車未暫停讓幹線
道車先行，處罰鍰新臺幣壹仟捌佰元，記違規點數壹點；又汽車
駕駛人，駕駛汽車違反道路交通安全規則，因而肇事致人受傷，
記違規點數點。
    理  由
一、按汽車行駛時，駕駛人應注意車前狀況，並隨時採取必要之
    安全措施；又車輛行至無號誌或號誌故障而無交通警察指揮
    之交岔路口，支線道車應暫停讓幹線道車先行，道路交通安
    全規則第九十四條第三項、第一百零二條第一項第二款分別
    定有明文。另汽車駕駛人爭道行駛，有支線道車不讓幹線道
    車先行，處新臺幣（下同）六百元以上一千八百元以下之罰
    鍰，並記違規點數一點；再汽車駕駛人，駕駛汽車違反道路
    交通安全規則，因而肇事致人受傷者，記違規點數三點，道
    路交通管理處罰條例第四十五條第九款、第六十三條第一項
    第一款、第六十一條第三項前段亦已分別明訂。
二、本件原處分機關認異議人即受處分人甲○○於民國九十三年
    一月三日晚上六時十四分許，駕駛車號7E-3062號自小客車
    沿大度路由北向南（設有閃光紅燈，屬支線道）行駛外側車
    道至肇事處時，左側車身與沿知行路由東往西（設有閃光黃
    燈，屬幹線道）向南左轉之CJT-661號重型機車右側車身撞
    及而肇事，經警舉發有違反道路交通安全規則第一百零二條
    第二項、道路交通管理處罰條例第四十五條第九款「支道車
    未讓幹道車先行」之違規行為而掣單舉發，嗣經異議人逾越
    應到案期限三十日以上之規定，原處分機關乃依道路交通管
    理處罰條例第四十五條第九款之規定，裁決異議人罰鍰一千
    八百元，並依同條例第六十三條第一項第一款之規定，記違
    規點數一點。
三、聲明異議意旨略以：伊於事發當日行經大度路與知行路交岔
    路口時，見路口閃光紅燈，已先注意知行路左邊沒車才駛入
    路口，卻於通過路口十點六公尺後，始遭被害人陳素禎自左
    方騎乘機車輕微擦撞伊左後車門，可見陳素禎應係在未到達
    路口時，即已搶先逆向左轉，並因閃躲左側之斑馬線，因此
    失衡擦撞其左後車門後跌倒，且伊車為直行車有優先行駛權
    ，故伊並無支線道未讓幹線道車先行之違規，而當時處理之
    警察未將事故地點已距交岔路口十點六公尺處，及未將知行
    路南側有寬達六公尺斑馬線、伊車係左後車門遭擦傷部分予
    以正確載明，原處分機關以前揭錯誤之資料所作成之裁決書
    自不正確，故依此聲明異議云云。經查：
  (一)本件異議人於九十三年一月三日晚上六時十四分許，駕駛前
    揭自小客車沿臺北市○○路由北向南行駛，行經大度路與知
    行路交岔路口後約十點六公尺處時，其左後車身適與當時騎
    乘重型機車沿知行路由東往西方向行駛之陳素禎之機車右側
    擦撞，陳素禎因此人車倒地，並因此受有右手肘、兩膝及右
    腳踝多處擦傷、右臉挫傷等傷害之事實，業據異議人所坦承
    ，且經證人即被害人陳素禎、當時處理本件交通事故之警員
    鄭宗仁等二人到庭證述明確，並有臺北市○○○○○道路交
    通事故現場圖、調查報告表(一)、(二)、交通警察大隊道路交通
    事故證明書、交通事故分析研判表、照片黏貼紀錄表、北投
    分局交通分隊道路交通事故補充資料表、交通事故談話紀錄
    表、國泰人壽保險股份有限公司理賠申請書、行政院國軍退
    除役官兵輔導委員會台北榮民總醫院急診診斷證明書、急診
    醫療費用明細收據、台北市立關渡醫院門診繳費醫療費用收
    據、免用統一發票收據各一份附卷可稽。
  (二)而依證人陳素禎於警詢時所證：「肇事前我駕駛CJT—661重
    機車沿知行路東向南左轉大度路，至肇事處時，乙部自小客
    7E —3062沿大度路北向南直行，該車速度很快行駛而來，
    我車右後車身與對方左側車身發生碰撞，因而肇事，我車右
    側倒地。」、「（發現危害狀況時距離對方多遠？為何會發
    生碰撞？）在我車右側，大度路上距離還很遠，幾公尺我不
    確定。」、「（肇事當時行車速率多少？）不到貳拾公里／
    小時。」等語，並觀諸臺北市○○○○○道路交通事故現場
    圖，陳素禎之機車於事發時倒地後，仍在大度路由南往北方
    向留下長達四點三公尺之刮地痕，可知陳素禎騎乘機車沿知
    行路行駛至肇事路口，以時速二十公里之速度左轉大度路時
    ，異議人之自小客車尚未進入路口，且並未減速，之後並自
    後擦撞陳素禎之機車，以致陳素禎人車倒地，機車向前滑行
    。
  (三)異議人雖辯稱：其於通過本件肇事之交岔路口時，已先注意
    知行路左邊沒車才駛入路口，卻於通過路口十點六公尺後，
    始遭陳素禎自左方騎乘機車輕微擦撞伊左後車門，可見陳素
    禎應係在未到達路口時，即已搶先逆向左轉，並因閃躲左側
    之斑馬線，因此失衡擦撞其左後車門後跌倒云云。惟其所辯
    陳素禎係搶先逆向左轉，且因閃躲左側之斑馬線，因此失衡
    擦撞異議人左後車門跌倒等事實，業經陳素禎所否認，陳素
    禎並於本院訊問時，就其於本件事故當時係已轉彎完成，且
    直行大度路之際，始遭異議人從自後擦撞其機車右方一節證
    述甚詳，並為異議人於本院訊問時所坦承，異議人又未提出
    其他證據證明其前揭辯詞係屬實在，是其辯稱陳素禎係於其
    已通過路口後，因搶先左轉，並閃躲左側斑馬線，才於離路
    口十點六公尺處失衡擦撞其車身後跌倒云云，並不堪採。且
    異議人於警詢時即供稱：「肇事前我駕駛7E—3062自小客車
    沿大度路三段北向南，外側車道行駛至大度路與知行路口時
    ，我見路口號誌為閃燈，但不確定為閃黃或閃紅燈，至肇事
    地時，我聽到乙聲碰撞聲，我車往前靠邊停車後，下車查看
    乙部CJT—661重機車倒在地上，我不知道該機車是沿何路、
    何方向行駛而來，我車左側車身與對方何部位發生碰撞，亦
    不曉得而肇事。」、「（發現危害狀況時距離對方多遠？為
    何會發生碰撞？）撞到才知道。」、「（肇事當時行車速率
    多少？）自稱參拾至肆拾公里／小時。」，除不否認經過該
    路口見閃光號誌時，並未確認其係閃光紅燈或閃光黃燈，亦
    未依號誌暫停或減速即行通過外，其行車時速亦較證人陳素
    禎之車速快約兩倍，若如異議人所辯，其係先注意大度路左
    邊沒車後始進入肇事路口，則相較異議人與陳素禎之車速，
    異議人實無未見陳素禎之機車進入路口之可能，而有未注意
    車前狀況，且未採取必要之安全措施之情形甚明。
  (四)至處理本件車禍事故之警員，於繪製道路交通事故現場圖時
    ，雖漏未將肇事路口知行路天橋下方有一寬約六公尺之斑馬
    線，及以斑馬線對面路口為基準，肇事地點係已距該路口十
    點六公尺等情繪製於現場圖中，並提出現場照片二紙為證。
    然大度路與知行路之交岔路口，其中大度路方向係設有閃光
    紅燈，屬支線道，知行路方向設有閃光黃燈，屬幹線道之事
    實，為異議人所不否認，又本件被害人陳素禎係於知行路左
    轉大度路，於完成左轉並直行一小段距離後，始發生本件擦
    撞一情，已為異議人所不爭執，縱該肇事地點係距路口十點
    六公尺之情係屬實在，以陳素禎當時之行車時速係時速二十
    公里換算，其係於完成左轉後，從路口處約行車一點九零八
    秒〈計算式為：（十點六公尺×六十分鐘×六十秒）÷二萬
    公尺（即二十公里）＝一點九零八秒〉即發生車禍，而以異
    議人當時行車速度係時速四十公里為計算，異議人於撞擊前
    一點九零八秒時，係距離撞擊點約二十一點二公尺〈計算式
    為：（四萬公尺×一點九零八秒）÷（六十分鐘×六十秒）
    ＝二十一點二公尺〉遠，亦即扣除路口至肇事地點十點六公
    尺後，當時異議人仍尚未進入知行路路口中心線（該路口中
    心線距路口為八點四公尺），則異議人行駛於支線道上，於
    進入系爭肇事路口時未依規定先暫停讓幹線道上之車輛先行
    ，於被害人陳素禎之車輛已於知行路道路中線左轉完成後，
    仍以時速三十至四十公里之速度逕行通過路口，以致肇事，
    自亦有支線道車未讓幹線道車之情形，異議人以當日處理員
    警未將肇事地點已距路口十點六公尺一情明確標明，辯稱原
    處分機關據以認定其有支線道車未讓幹線道車先行係屬有誤
    云云，即屬無據，其有支線道未讓幹線道車先行之違規行為
    ，應堪認定。
四、綜上所述，本件異議人有違反道路交通安全規則第九十四條
    第三項「汽車行駛時，駕駛人應注意車前狀況，並隨時採取
    必要之安全措施」，及同規則第一百零二條第一項第二款「
    車輛行至無號誌或號誌故障而無交通警察指揮之交岔路口，
    支線道車應暫停讓幹線道車先行」之規定，並因而肇事致被
    害人陳素禎受有右手肘、兩膝及右腳踝多處擦傷、右臉挫傷
    等傷害，其違反道路交通規則第一百零二條第一項第二款部
    分，自應依道路交通管理處罰條例第四十五條第九款「汽車
    駕駛人爭道行駛，有支線道車不讓幹線道車先行」之規定，
    處六百元以上一千八百元以下之罰鍰，並依同條例第六十三
    條第一項第一款之規定，記違規點數一點；而異議人因違反
    道路交通安全規則第九十四條第三項、第一百零二條第一項
    第二款之規定，因而肇事致被害人陳素禎輕傷部分，因道路
    交通管理處罰條例第六十一條第三項於異議人為本件違規行
    為後，已於九十三年四月一日經總統華總一義字第○九三○
    ○○七七六○一號令修正公布，並經行政院於九十三年六月
    三十日以院臺交字第○九三○○八六六八四號令發布定自九
    十三年七月一日施行，其修正後之第六十一條第三項規定：
    「汽車駕駛人，駕駛汽車違反道路交通安全規則，因而肇事
    致人受傷者，記違規點數三點；致人受重傷者，吊扣其駕駛
    執照三個月至六個月」，並刪除原條文第四項：「前項之輕
    重傷標準，由交通部定之」之規定。經比較新舊法之結果，
    本件自應適用新法第六十一條第三項前段之規定，裁處異議
    人記違規點數三點。而異議人異議意旨雖無理由，然原處分
    機關漏未論及異議人尚有未注意車前狀況，並隨時採取必要
    安全措施之違規行為，亦未就異議人因違反上開違反道路交
    通安全規則而肇事，並致被害人陳素禎輕傷部分之違規行為
    予以裁處，其處分即有未洽，應由本院將原處分撤銷，並審
    酌異議人之違規情節後，另行依道路交通管理處罰條例第四
    十五條第九款、第六十三條第一項第一款、第六十一條第三
    項前段，分別裁處異議人罰鍰一千八百元，並記違規點數一
    點及三點，以資適法。
據上論斷，應依道路交通案件處理辦法第二十條前段，裁定如主
文。
中　　華　　民　　國　　94　　年　　2 　　月　　22　　日
　　　　　　　    臺灣臺北地方法院交通法庭
                        法　官　劉  秀  君
上正本證明與原本無異。
如不服本裁定，應於裁定送達後五日內向本院提出抗告狀。
                        書記官  陳  靜  君
中　　華　　民　　國　　94　　年　　2 　　月　　23　　日
